【裁判字號】    95,財管,1
【裁判日期】    950302
【裁判案由】    指定遺產管理人
【裁判全文】
臺灣高雄地方法院民事裁定               95年度財管字第1號
聲  請  人  宏濤企業有限公司
法定代理人  甲○○
上聲請人聲請對被繼承人乙○○指定遺產管理人事件，本院裁定
如下：
  主  文
選任吳玉琴（身分證統一編號：Ｚ000000000號）為被繼承人乙○
○之遺產管理人。
程序費用由被繼承人乙○○之遺產負擔。
  理  由
一、聲請意旨略以：被繼承人乙○○（男，民國18年6 月6 日出
    生，身分證統一編號：Ｚ000000000號，生前設籍高雄市○○
    區○○路100 號7 樓）於94年2 月17日死亡，因被繼承人乙
    ○○生前為聲請人即宏濤企業有限公司之股東，持有聲請人
    公司出資額新臺幣（下同）壹仟元之出資額，經高雄市政府
    建設局告知，聲請人公司相關股份變更事宜，仍需處理被繼
    承人之出資額。而被繼承人死亡後，其合法繼承人即陳金定
    、陳金市、陳瑩臻、陳得添、甲○○、陳美秀（上6 人為子
    輩繼承人）、王奕傑、陳俐臻、陳思妤、陳鴻君、陳佩君、
    張至勛、張至勛、曹壹棋、曹惟喬、李秀惠、李秀媛、李道
    明（上12人為孫輩繼承人）、李敬、王韻淳（上2 人為曾孫
    輩繼承人）均已拋棄其繼承權，已無法依民法第1177條規定
    選定遺產管理人，致使被繼承人於聲請人公司內之出資額無
    人可資處理。為此，爰依非訟事件法第154 條第1 項之規定
    ，聲請選任吳玉琴（被繼承人之媳婦）為被繼承人之遺產管
    理人，俾確保聲請人公司之權益等語，並提出聲請人公司設
    立登記表及董事股東名單、被繼人死亡證明書、本院94年度
    繼字第626 號通知函影本等各1 件為證。
二、按「先順序繼承人均拋棄其繼承權時，由次順序之繼承人繼
    承。其次順序繼承人有無不明或第四順序之繼承人均拋棄其
    繼承權者，準用關於無人承認繼承之規定」，「繼承開始時
    ，繼承人之有無不明者，由親屬會議於一個月內選定遺產管
    理人，並將繼承開始及選定遺產管理人之事由，向法院報明
    」，「無親屬會議或親屬會議未於前條所定期限內選定遺產
    管理人者，利害關係人或檢察官，得聲請法院選任遺產管理
    人，並由法院依前項規定為公示催告」，民法第1176條第6
    項、第1177條、第1178條第2 項分別定有明文。準此，繼承
    人均拋棄其繼承權者，得由有利害關係之被繼承人之債權人
    向法院聲請選任遺產管理人，核先敘明。
三、查聲請人主張之前揭事實，業據其提出聲請人公司設立登記
    表及董事股東名單、被繼人死亡證明書、本院94年度繼字第
    626 號通知函影本等各1 件為證。又被繼承人確已於94年2
    月17日死亡，及其合法繼承人即陳金定、陳金市、陳瑩臻、
    陳得添、甲○○、陳美秀（上6 人為子輩繼承人）、王奕傑
    、陳俐臻、陳思妤、陳鴻君、陳佩君、張至勛、張至勛、曹
    壹棋、曹惟喬、李秀惠、李秀媛、李道明（上12人為孫輩繼
    承人）、李敬、王韻淳（上2 人為曾孫輩繼承人）等20人均
    已拋棄其繼承權之事實，業據本院依職權調閱本院94年度繼
    字第626 號民事聲請事件卷宗核閱無訛，堪信屬實。揆諸首
    揭法條規定與前開說明，聲請人既為有利害關係之被繼承人
    出資額所屬公司，其向本院聲請選任遺產管理人，自屬有據
    。
四、本院審酌被繼承人乙○○之繼承人陳金定等20人均已拋棄繼
    承，在法律上已無義務就被繼承人之遺產再為管理；而參以
    遺產管理人之職務，依民法第1179條之規定，並非無技術性
    之事務理，仍須有一定學識、經驗之人始足任之。又拋棄繼
    承既屬民法賦予繼承人之權利，本件繼承人陳金定等人均已
    拋棄繼承，其與被繼承人之遺產已無關聯，如再選任其為遺
    產管理人，命其管理被繼承人之遺產，顯失拋棄繼承之實益
    ，亦與拋棄繼承之立法意旨有違。而吳玉琴為被繼承人之媳
    婦（即被繼人次子甲○○之配偶），亦同為聲請人公司之出
    資人，對被繼人之債權債務必知之甚詳，亦屬有利害關係之
    人，是由其擔任被繼承人之遺產管理人，應稱妥適，復據聲
    請人法定代理人及吳玉琴到庭陳述同意由吳玉琴願意擔任被
    繼承人之遺產管理人等語明確在卷，有本院訊問筆錄1 份可
    稽，爰選任吳玉琴為被繼承人乙○○之遺產管理人，處理關
    於被繼承人遺產之相關法律關係。
五、依非訟事件法第157 條，裁定如主文。
中    華    民    國    95    年     3    月     2    日
                  家事法庭法  官  柯盛益
上為正本，係照原本作成。
如對本裁定抗告，須於裁定送達後10日內向本院提出抗告狀。
中    華    民    國    95    年     3    月     2    日
                          書記官  鄭裕一


司法院資訊處製作；財團法人民間司法改革基金會備份。
